【裁判字號】    99,易,2813
【裁判日期】    991130
【裁判案由】    妨害名譽
【裁判全文】
臺灣臺北地方法院刑事判決              99年度易字第2813號
公  訴  人  臺灣臺北地方法院檢察署檢察官
被      告  蔡素美
上列被告因妨害名譽案件，經檢察官提起公訴（99年度偵續字第
255號），本院判決如下：
    主  文
蔡素美公然侮辱人，共陸罪，各處拘役貳拾日，如易科罰金，均
以新臺幣壹仟元折算壹日。應執行拘役壹佰壹拾日，如易科罰金
，以新臺幣壹仟元折算壹日。
被訴如附表二所示之罪，均公訴不受理。
    事  實
一、蔡素美與商安華均係位於臺北市○○區○○路五段五號中華
    民國對外貿易發展協會（下稱外貿協會）一館三樓之廠商。
    蔡素美因商安華在多年前代為簽收國外快遞郵件，懷疑商安
    華有意剽竊其客戶資料，而心生芥蒂，多所不滿。詎蔡素美
    竟基於分別基於公然侮辱之犯意，分別於如附表一所示時間
    ，在上開外貿協會一館三樓３Ｃ０８及３Ｃ１１展示間前走
    道上，於所有外貿協會一館廠商均得共見共聞之情形下，公
    然分別以如附表一所示之公然侮辱言詞內容，辱罵商安華，
    均足以貶損商安華之人格及社會評價。
二、案經商安華訴由臺北市政府警察局信義分局報請臺灣臺北地
    方法院檢察署檢察官偵查起訴。
    理  由
一、訊據被告蔡素美矢口否認上開犯行，辯稱：並未出言辱罵證
    人商安華，係其在展示間內抱怨、發牢騷云云。然查：上開
    犯罪事實，業據證人商安華於偵查中證述綦詳（九十八年度
    偵字第一六九八四號卷第八頁至第一一頁、第二六頁、第二
    七頁），且經有證人商安華所提出之錄音光碟一片扣案可資
    佐證及勘驗筆錄一份在卷可稽（同上偵查卷第一三一頁、第
    一三二頁）。參以果若被告並非在上開外貿協會一館三樓３
    Ｃ０８及３Ｃ１１展示間前走道上之公共場所公然對證人商
    安華辱罵如附表一所示言詞內容，而係在其展示間內獨自抱
    怨、發牢騷，則以被告在迄今仍因證人商安華在多年前代為
    簽收國外快遞郵件，懷疑證人商安華剽竊其客戶資料，多所
    不滿，與證人商安華間相處形同水火之情形下，豈容證人商
    安華進入其展示間內進行錄音。況證人商安華亦無隨時監視
    並察覺被告在展示間內之言行，立即進行錄音之可能。據此
    ，足徵被告上開所辯，均係事後卸責之詞，不足採信。是以
    ，被告以謾罵之意，在上開外貿協會一館三樓３Ｃ０８及３
    Ｃ１１展示間前走道上，於所有外貿協會一館廠商等特定多
    數人均得共見共聞之情形下，公然以如附表一所示公然侮辱
    言詞內容，辱罵證人商安華，該等言語客觀上均足以貶損侮
    辱證人商安華人格及社會評價，並已足使證人商安華在心理
    上有感受難堪或不快之情至為灼然。從而，本案事證明確，
    被告上開犯行洵堪認定，應予依法論處。
二、核被告如附表一所為，均係犯刑法第三百零九條第一項之公
    然侮辱罪。被告所犯如附表一所示之公然侮辱罪間，犯意個
    別，行為互異，應予分論併罰。爰審酌被告犯罪之動機、目
    的、手段、僅因證人商安華在多年前代為簽收國外快遞郵件
    ，懷疑證人商安華有意剽竊其客戶資料，即心生芥蒂，多所
    不滿，出言以如附表一所示言詞，公然辱罵證人商安華、所
    生危害及犯後飾詞狡辯，不知悔改之態度等一切情狀，各量
    處如主文所示之刑，並均諭知易科罰金之折算標準，併定其
    應執行之刑及諭知易科罰金之折算標準。
三、公訴意旨另以：被告並有基於公然侮辱之犯意，分別在如附
    表二所示時間，在上開地點，以如附表二所示言詞公然辱罵
    證人商安華。因認被告此部分亦涉犯刑法第三百零九條第一
    項之公然侮辱罪嫌云云。
  (一)然按案件有告訴或請求乃論之罪，未經告訴、請求或其告訴
    、請求經撤回或已逾告訴期間之情形者，應諭知不受理之判
    決，刑事訴訟法第三百零三條第三款定有明文。而刑法第三
    百零九條之公然侮辱罪，依刑法第三百十四條規定，須告訴
    乃論。
  (二)經查：證人商安華於九十八年五月八日至臺北市政府警察局
    信義分局三張犁派出所製作筆錄時，係針對被告如附表一編
    號六所示之犯行，提出公然侮辱之告訴，嗣於九十八年八月
    三日偵訊中，則係針對被告如附表一編號一至五所示之公然
    侮辱犯行提出告訴，並於九十八年九月二十四日偵訊中，表
    明未就被告如附表二所示之公然侮辱犯行，提出告訴，此業
    經證人商安華於警詢及偵查中分別證述在卷（九十八年度偵
    字第一六九八四號卷第八頁至第一一頁、第二六頁、第二七
    頁、第一二八頁）。是起訴意旨認被告涉有如附表二所示之
    公然侮辱犯行，均未經告訴，揆諸前揭規定，自應依法就如
    附表二所示犯行，均為不受理判決之諭知。
據上論斷，應依刑事訴訟法第二百八十四條之一、第二百九十九
條第一項前段、第三百零三條第三款，刑法第三百零九條第一項
、第四十一條第一項前段、第五十一條第六款，刑法施行法第一
條之一，判決如主文。
本案經檢察官郭力菁到庭執行職務。
中    華    民    國    99    年    11   月    30    日
                        臺灣臺北地方法院刑事第十五庭
                            法  官  吳麗英
上正本證明與原本無異。
如不服本判決應於收受送達後10日內向本院提出上訴書狀，並應
敘述具體理由；其未敘述上訴理由者，應於上訴期間屆滿後20日
內向本院補提理由書（均須按他造當事人之人數附繕本）「切勿
逕送上級法院」。告訴人或被害人如對於本判決不服者，應具備
理由請求檢察官上訴，其上訴期間之計算係以檢察官收受判決正
本之日期為準。
                            書記官  藍儒鈞
中    華    民    國    99    年    11   月    30    日
附錄本案論罪科刑法條全文：
刑法第309 條：
公然侮辱人者，處拘役或3 百元以下罰金。
以強暴犯前項之罪者，處1 年以下有期徒刑、拘役或5 百元以下
罰金。
【附表一】
 ┌──┬──────┬──────────────────────────────┬───────┐
 │編號│時        間│公      然      侮      辱      言      詞      內        容│備          註│
 ├──┼──────┼──────────────────────────────┼───────┤
 │ 一 │98年4月12日 │「跟那個曹先生每天三餐加宵夜搞在一起，這麼好！用哭的方式不曉│即起訴書附表編│
 │    │下午2時21分 │  得騙了多少男人。」、「興風作浪！」                        │號一所示犯行  │
 │    │            │「聽說曹先生小房間是日本式的榻榻米床是不是？」              │              │
 │    │            │「妳是李慶安加高金素梅綜合體」                              │              │
 │    │            │「有本事自己做生意，不要偷人家資料」                        │              │
 │    │            │「作賊的喊抓賊」                                            │              │
 ├──┼──────┼──────────────────────────────┼───────┤
 │ 二 │98年4月21日 │「讓我拆穿妳這個假面具」                                    │即起訴書附表編│
 │    │晚上8時18分 │「妳父母教育妳成這個樣子」                                  │號三所示犯行  │
 │    │            │「妳的教養就是這種的，跟郭冠英差不多啦」                    │              │
 │    │            │「妳偷人家的公司資料」                                      │              │
 │    │            │「沒有結婚的女人，每個禮拜六晚上拿著杯子就往那個人的房間去，│              │
 │    │            │  禮拜六晚上就往那個男人的房間去，你幹什麼？」              │              │
 ├──┼──────┼──────────────────────────────┼───────┤
 │ 三 │98年4月27日 │「小偷，偷人家公司資料的小偷！」                            │即起訴書附表編│
 │    │晚上6時55分 │                                                            │號四所示犯行  │
 ├──┼──────┼──────────────────────────────┼───────┤
 │ 四 │98年4月27日 │「小偷，再見了！」（重複六遍）                              │即起訴書附表編│
 │    │晚上9時45分 │                                                            │號五所示犯行  │
 ├──┼──────┼──────────────────────────────┼───────┤
 │ 五 │98年5月4日  │「從五樓偷到三樓來」                                        │即起訴書附表編│
 │    │晚上7時57分 │「一天三餐加宵夜也要在一起，禮拜六晚上也要在一起，晚上到十二│號六所示犯行  │
 │    │            │  點也要在一起呀，還敢大搖大擺，拿一個杯子從這邊走過去喔，  │              │
 │    │            │  3B34喔。」                                                │              │
 │    │            │「來這裡偷看包裹，叫貨運行來指正妳喔，說謊話說得那麼自然，哭│              │
 │    │            │  哭啼啼的，都會利用男人當妳的靠山。」                      │              │
 │    │            │「偷我公司資料，不知羞恥！」                                │              │
 │    │            │「丟臉丟到家！」                                            │              │
 │    │            │「壞女人才會用錄音錄人家，因為妳做了太多壞事。」            │              │
 ├──┼──────┼──────────────────────────────┼───────┤
 │ 六 │98年5月7日  │ 「小偷，偷我們公司的資料，不知羞恥！」                     │即起訴書附表編│
 │    │晚上9時40分 │「裝處女！」                                                │號七所示犯行  │
 └──┴──────┴──────────────────────────────┴───────┘
【附表二】
 ┌──┬──────┬────────────────┬─────────────────────┐
 │編號│行 為 時 間 │內                            容│備                                      註│
 ├──┼──────┼────────────────┼─────────────────────┤
 │ 一 │98年4月13日 │「小偷，偷我們公司的資料」      │(1)即檢察官起訴書附表編號二所示犯行        │
 │    │下午4時37分 │                                │(2)未據告訴（參98偵字第16984號卷第26、27 頁│
 │    │            │                                │  詢問筆錄、第128業詢問筆錄）             │
 ├──┼──────┼────────────────┼─────────────────────┤
 │ 二 │98年5月8日  │「小偷，小偷，大家來抓小偷。」  │(1)即檢察官起訴書附表編號八所示犯行        │
 │    │晚上8時3分  │                                │(2)未據告訴（參98偵字第16984號卷第26、27頁 │
 │    │            │                                │  詢問筆錄、第128業詢問筆錄）             │
 └──┴──────┴────────────────┴─────────────────────┘

司法院資訊處製作；財團法人民間司法改革基金會備份。
